【裁判字號】    94,易,1039
【裁判日期】    950111
【裁判案由】    詐欺
【裁判全文】
臺灣板橋地方法院刑事判決              94年度易字第1039號
公  訴  人  臺灣板橋地方法院檢察署檢察官
被      告  乙○○
上列被告因詐欺案件，經檢察官提起公訴（94年度偵緝字第1086
號），本院判決如下：
    主  文
乙○○共同意圖為自己不法之所有，以詐術使人將本人之物交付
，累犯，處有期徒刑陸月，如易科罰金，以佰元折算壹日。
乙○○所有富邦商業銀行新莊分行帳號為捌壹零貳伍零壹
柒伍零捌號帳戶之存摺壹本及金融卡壹張均沒收之。
    事  實
一、乙○○前因強盜案件，經本院於民國八十九年七月三日以八
    十八年度重訴字第二一號判處有期徒刑四年六月確定，於九
    十一年二月七日因縮短刑期假釋出監付保護管束，嗣於九十
    二年十月十八日觀護期滿，視為執行完畢。詎仍不知悔改，
    竟基於意圖為自己不法所有之犯意聯絡，與真實姓名不詳之
    成年人共組詐欺集團，由乙○○提供其所申請開立富邦商業
    銀行（下稱富邦商銀）新莊分行帳號為000000000
    000000號帳戶作為詐騙工具，供該詐欺集團匯款及領
    款使用，嗣該詐欺集團真實姓名不詳之成年人於九十三年九
    月二十日晚間七時三十分許，假冒聯合信用卡中心名義，傳
    送內容為「你所有之萬泰銀行現金卡在臺中縣市某處商場刷
    卡消費數萬元」之簡訊至甲○○所使用之行動電話，甲○○
    不疑有他，乃與之電話聯絡，陷於錯誤，遂於同日晚間八時
    四十三分許利用自動櫃員機，將本人之新臺幣（下同）九萬
    九千九百八十三元轉帳至乙○○所提供之上開富邦商銀帳戶
    內。惟因富邦商銀經理丁○○於同日發覺上開帳戶交易情形
    異常，經聯絡乙○○無著遂將該帳戶列為警示帳戶，暫時禁
    提，並使該帳戶金融卡失效，暫不提供自動櫃員機之查詢存
    款餘額與提款服務，致使前揭詐欺集團無法順利領取該帳戶
    內詐得之款項，遂由乙○○於同年十月五日，持國民身分證
    至位於臺北縣新莊市○○路四四五號富邦商銀新莊分行查詢
    ，並以該帳戶之存摺、金融卡遺失為由，辦理掛失，再由富
    邦商銀新莊分行補發存摺與金融卡，並解除禁提限制，前揭
    匯入款項隨即由乙○○以補發之金融卡分二次提領現金各二
    萬元及轉帳一次六萬元至其申設帳號為000000000
    0000000號之郵局帳戶內，而提領一空。案經甲○○
    報案，及於同年十一月間向富邦商銀申請返還前揭匯款，經
    警循線查獲。
二、案經臺北縣政府警察局新莊分局報告臺灣板橋地方法院檢察
    署檢察官偵查起訴。
    理  由
一、訊據被告乙○○固不否認於前揭時、地，至富邦商銀辦理前
    開帳戶存摺與金融卡之掛失、補發手續，並以提領現金及轉
    帳方式領取該帳戶內之十萬元款項，惟矢口否認有何共同詐
    欺犯行，辯稱：其因接獲真實姓名不詳，綽號「阿輝」之友
    人電話通知將於九十三年九月底返還借款至其富邦商銀帳戶
    ，經以該帳戶金融卡至自動櫃員機查詢四、五次均無錢匯入
    ，嗣於九十三年十月五日先以電話向富邦商銀查詢得知帳戶
    餘額有十萬餘元，隨即前往富邦商銀新莊分行提領，惟因該
    帳戶遭警示禁提，故以其存摺、金融卡遺失為由，辦理掛失
    並申請補發，再經銀行主管丁○○解除警示帳戶，始將帳戶
    內十萬元分別以現金提領及轉帳方式領出，以清償先前向友
    人丙○○之借款，其確未將帳戶提供詐欺集團使用云云。惟
    查：
（一）被告係於九十三年十月五日親赴富邦商銀新莊分行提款，
      發現前揭帳戶列為警示帳戶無法提款，而以存摺、金融卡
      遺失為由，辦理存摺及金融卡之掛失、補發作業，嗣經解
      除警示禁提限制，即以補發之金融卡，利用自動櫃員機，
      分別以提領現金與轉帳方式提領帳戶內十萬元款項一節，
      為被告所自承，並經證人即富邦銀行新莊分行經理丁○○
      到庭證述無誤，復有被告前揭帳戶九十三年一月十四日開
      戶資料、九十三年一月一日至九十三年十一月十六日客戶
      存提記錄單各一份、自行歷史交易查詢表三紙、被告利用
      自動櫃員機提款及在行內辦理補發之監視錄影畫面翻拍照
      片七幀（見臺灣板橋地方法院檢察署九十四年度偵字第六
      一一一號偵查卷第三十二頁至第四十四頁）、富邦商銀五
      股分行九十四年十一月九日（九十四）台北富邦五股字第
      一○三號函及所檢附之該帳戶存摺、金融卡掛失補發申請
      單、印鑑卡影本、九十三年一月一日起至同年十二月三十
      一日止客戶存提記錄單一紙、中華郵政份有限公司三重郵
      局九十四年十一月九日營字第○九四五○○二六三二號函
      檢附被告於蘆洲中原路郵局0000000000000
      0號帳戶之基本資料影本一紙、交易明細表五紙（見本院
      卷第三十頁至第四十四頁），及本院電話紀錄表一紙等件
      在卷可稽，此部分事實應堪認定。
（二）前開詐欺集團以傳送手機簡訊詐財之手法，詐騙被害人甲○○九萬九千九百八十三元之款項等情，業據被害人甲○○於警詢及偵訊時指述綦詳，並有警察局通報詐騙帳戶通
      報警示、詐騙電話斷話申請表、甲○○提供自動櫃員機交
      易明細表各一紙在卷可佐（見同上偵查卷第十六頁、第十
      七頁、第十七條、第十九頁），足認被告前開富邦商銀新
      莊分行之帳戶確供作詐騙集團向被害人甲○○詐騙金錢所
      用，至屬灼然。
（三）詐欺集團利用人頭帳戶供匯款、轉帳及領款使用，必以擁
      有該帳戶存摺及印鑑，或以該帳戶之金融卡配合鍵入正確
      密碼使用為前提，經查，本件被告於九十三年一月十四日
      所申設之富邦商銀帳戶，其開戶印鑑卡所留存簽章式樣為
      乙○○本人之簽名，並未留存印文，亦即若欲以存摺取款
      ，尚須其簽名始得為之；倘以該帳戶金融卡領款、轉帳則
      須輸入正確密碼自不待言。被告前開帳戶之存摺、金融卡
      未曾遺失一節，為被告所自承，若非其提供存摺並輔以親
      筆簽名，或同時提供金融卡及密碼，詐欺集團如何利用其
      帳戶將詐得款項轉出或領取？又被告於該帳戶開戶後，曾
      有近七月未使用之紀錄，此有富邦商銀客戶存提記錄單在
      卷可查，卻於被害人甲○○九十三年九月二十日轉帳後，
      一反之前交易常態，於數日內密集查詢餘額，因發現無法
      提領帳戶內之款項，而於九十三年十月五日親至富邦商銀
      新莊分行辦理存摺及金融卡之掛失、補發手續，並提領、
      轉出十萬元，誠非無疑。
（四）再者，被告辯稱：係因友人李盛新所介紹真實姓名不詳，
      綽號「阿輝」之成年男子，於九十三年八月底向其借款，
      其為此先向友人丙○○借貸二十萬元，以轉借「阿輝」，
      嗣於九十三年九月底某日「阿輝」以電話告知二、三日內
      會將借款匯至其前揭富邦銀行帳戶，其為確認還款是否入
      帳，因而多次以自動櫃員機查詢餘額，並於九十三年十月
      五日以電話查詢餘額，惟因帳戶遭凍結無法提款，繼而辦
      理存摺及金融卡之掛失、補發再行提領款項，以返還丙○○云云，惟查，被告於偵查乃至本院審理期間，不僅無法
      提供李盛新、「阿輝」二人之基本年籍資料、住址、聯絡
      方式供查，足見其與李盛新、「阿輝」均非熟識，此外，
      就借款人為李盛新或「阿輝」、借款期限為一個月或二個
      月、借款金額為三十萬元或二十萬元等節之供述亦先後不
      一，所供借款金額與嗣後匯入被告前揭帳號之九萬九千九
      百八十三元，金額亦非相符。衡諸被告與「阿輝」並非熟
      稔已如前述，竟甘冒風險先向友人丙○○借貸二十萬元，
      再予轉借「阿輝」，已令人置疑。佐以證人丙○○於本院
      審理時所證稱：被告一直到十月十日或十一日下午，才將
      二十萬元現金送到我家還給我等語，可知被告係於領取前
      開款項後五、六日，以現金清償方式返還丙○○借款。被
      告一方面辯稱急欲領取十萬元係為返還丙○○，另一方面
      卻先於九十三年十月五日分二次提領現金各二萬元，另將
      六萬元轉帳至其郵局帳戶，再於翌日（即十月六日）分二
      次提領郵局存款二萬元及三萬九千元（見本院卷第三十五
      頁蘆洲中原路郵局被告帳戶之歷史交易清單可明），不僅
      前後矛盾，其領取款項與返還借款之程序更顯迂迴，而有
      違常情。況在開戶銀行，不論以金融卡或存摺提領款項或
      轉帳，皆不受單日金額限制，乃眾所周知之交易習慣，被
      告苟急於提領現金清償借款，大可以補發之存摺一次提領
      完畢，何需如此迂迴其事，是被告徒以：其以為單日只能
      提領現金四萬元云云置辯，自非可採。職是，被告提供金
      融機構帳戶供作詐欺集團匯款、轉帳及提款之用，並實際
      參與提款之分工行為，其主觀上有與詐欺集團共同詐欺取
      財之故意甚明，至其前揭所辯，多所矛盾，殊難自圓其說
      ，顯屬事後卸責之詞，尚難採信。是本件事證明確，被告
      共同詐欺犯行堪以認定，應依法論科。
二、核被告乙○○所為，係犯刑法第三百三十九條第一項之詐欺
    取財罪。被告與前述詐欺集團成員間就詐欺取財犯行，有犯
    意聯絡，酌以詐欺犯行中之收受詐欺款項，乃屬整個詐欺犯
    行之重要環節，被告客觀上提供帳戶讓被害人匯入款項，並
    親至金融機構或以自動櫃員機領取財物，自屬詐欺犯罪構成
    要件之行為分擔，為共同正犯。再查，被告有如事實欄所載
    犯罪科刑執行情形，有臺灣高等法院被告前案紀錄表一件在
    卷可按，其於有期徒刑之執行完畢後，五年內再犯有期徒刑
    以上之本罪，為累犯，依刑法第四十七條之規定，應加重其
    刑。爰審酌被告提供帳戶，參與詐欺集團向人詐取財物，所
    為已影響社會正常經濟交易安全，增加被害人尋求救濟之困
    難，其於本院審理時表示願與被害人和解，並願分期攤還富
    邦商銀經理丁○○先行墊支被害人之損失，及其犯罪之動機
    、目的、手段、生活狀況、智識程度暨犯罪後否認犯行等一
    切情狀，量處如主文所示之刑，並諭知易科罰金之折算標準
    ，以示懲儆。至被告所有上開富邦商銀帳戶存摺及金融卡，
    係供本件犯罪所用之物，雖未扣案，惟無證據證明業已滅失
    ，爰依刑法第三十八條第一項第二款併予宣告沒收。
據上論斷，應依刑事訴訟法第二百九十九條第一項前段，刑法第
二十八條、第三百三十九條第一項、第四十七條、第四十一條第
一項前段、第三十八條第一項第二款，罰金罰鍰提高標準條例第
一條前段、第二條，判決如主文。
本案經檢察官葉志飛到庭執行職務
中    華    民    國    95    年     1    月    11    日
                  刑事第二庭  審判長法  官  李  釱  任
                                    法  官  徐  子  涵
                                    法  官  劉  安  榕
上列正本證明與原本無異。
如不服本判決，應於判決送達後十日內向本院提出上訴狀（應附
繕本），上訴於臺灣高等法院。
                                    書記官  楊  馥 如
中    華    民    國    95    年     1    月    11    日
附錄本案論罪科刑法條全文：
中華民國刑法第339條
(普通詐欺罪)
意圖為自己或第 3 人不法之所有，以詐術使人將本人或第 3 人
之物交付者，處五年以下有期徒刑、拘役或科或併科1000元以下
罰金。
以前項方法得財產上不法之利益或使第 3 人得之者，亦同。
前二項之未遂犯罰之。


司法院資訊處製作；財團法人民間司法改革基金會備份。
